臺灣屏東地方法院民事判決　　　　　　　　96年度訴字第54號
原　　　告　丁○○
被　　　告　乙○○○
上列當事人間請求清償債務事件，本院於民國96年6 月11日言詞
辯論終結，判決如下：
    主  文
被告應給付原告新臺幣伍拾貳萬壹仟零捌拾陸元，及自民國八十
三年三月四日起至清償日止，按週年利率百分之五計算之利息。
原告其餘之訴駁回。
訴訟費用由被告負擔。
    事實及理由
一、原告起訴主張：原告於民國82年12月28日向訴外人丙○○購
    買坐落屏東縣林邊鄉○○段36地號土地及其地上建物，總價
    新臺幣（下同）1,830 萬元，除其中500 萬元以現金方式給
    付外，其餘價款約定由原告承擔訴外人丙○○對訴外人屏東
    縣林邊鄉農會及甲○○之抵押債務共1,330 萬元以為價款之
    給付。被告為土地代書，就前開買賣事宜受原告委託辦理買
    賣價金給付稅捐、利息之清償及土地移轉登記等事務，惟被
    告就原告應給付訴外人丙○○之500 萬元買賣價金，除300
    萬元直接匯入訴外人丙○○銀行帳戶外，其餘200 萬元由被
    告繳納土地增值稅1,478,914 元以充當給付價金，其餘521,
    086 元並未交付訴外人丙○○或代其償還債權人甲○○之利
    息債務，而將上開521,086 元收受作為己用，已違反委任契
    約。為此爰依民法第542 條之規定請求清償該筆金錢，及自
    交付日即82年12月21日起計算之利息等語。並於本院聲明：
    被告應給付原告521,086 元，及自82年12月31日起至清償日
    止，按週年利率百分之5 計算之利息。
二、被告則以：原告與訴外人丙○○間買賣契約書係於82年12月
    28日簽定，而買賣標的物當時有設定抵押權，2 人約定於83
    年7 月前利息由賣方即丙○○繳納。原告與丙○○拿200 萬
    元到被告事務所，由被告扣除140 幾萬元增值稅後，其餘部
    分他們就拿走了等語，資為抗辯。並於本院聲明：原告之訴
    駁回。
三、查原告於82年12月28日向訴外人丙○○購買坐落屏東縣林邊
    鄉○○段36地號土地及其地上建物門牌號碼分別為屏東縣林
    邊鄉○○路98號、100 號房屋2 棟，總價1,830 萬元，約定
    其中500 萬元以現金方式給付，其餘價款由原告承擔丙○○
    對訴外人屏東縣林邊鄉農會債務600 萬元及甲○○之債務73
    0 萬元共計1,330 萬元以為價款之給付，並於82年12月28日
    、同月31日分以原告及被告之夫許仁德名義電匯100 萬元、
    180 萬元、20萬元與丙○○之事實，有本院調閱87年度訴字
    第191 號給付墊款卷附不動產買賣契約書及臺灣高等法院高
    雄分院87年度上字第392 號卷附屏東縣林邊鄉農會86年8 月
    28日函覆之交易明細表可稽。是本件本院所應審究者為：(一)
    被告是否有收受原告交付之200 萬元？用途為何？(二)被告對
    於200 萬元之運用是否有違背兩造間之委任約定？(三)原告得
    向被告請求金額為何？經查：
  (一)有關被告是否有收受原告交付之200 萬元部分及其用途為何
    部分：
  1.證人丙○○於本院證稱：「（在買賣契約中實際收到的現金
    是多少？）只收到300 萬元。另外200 萬元原告是要繳增值
    稅的，還有50幾萬沒有給我。」（見本院卷第38頁）等語，
    而被告於原告與丙○○間給付墊款訴訟中亦證述：「第一次
    一百萬及第二次二百萬元均用匯款方式給付，另外二百萬元
    是要給付增值稅…」（見87年度訴字第191 號卷宗第37頁）
    等語，足見原告與丙○○間之買賣契約中有關原告應給付丙○○買賣價金中500 萬元部分，其中200 萬元係用以繳納增
    值稅。
  2.雖被告復於前開案件中證述：「增值稅是由買受人丁○○交
    給我一百四十多萬去繳納，當時雙方有同我就買受人應交給
    出賣人現金五百萬元部分進行會算，…，當時就買受人已給
    付出賣人之價金及代墊土地增值稅部分再加上出賣人未繳納
    之利息總和超過五百萬元，當時就以五百萬元計算，出賣人
    才在買賣契約書上交付價款欄簽名蓋章」「…就私人貸款部
    分七百三十萬之利息，算至八十三年七月一日，會算結果土
    地增值稅加利息已超過二百萬元，所以才以五百萬元計算…
    」（見同前卷第36、37頁）、「丁○○交現金二百萬元給我
    ，就扣掉增值稅一百四十多萬元，由我拿去繳，其餘的丙○○說，由他拿給甲○○去納利息…」（見87年度上字第392
    號卷宗第42頁）等語。惟證人丙○○已於本院證述僅收到30
    0 萬元，而依原告與丙○○訂立之買賣契約書2 人既約定83
    年7 月1 日起，就屏東縣林邊鄉農會貸款及甲○○抵押債務
    始由原告付息，則焉會有先由原告僅對丙○○應清償甲○○
    借款730 萬元之利息，預算至83年7 月1 日，且剛好符合土
    地增值稅143 萬餘元而湊足200 萬元且不載諸文字之理。足
    見原告當時確曾交付200 萬元與被告，該200 萬元用途即為
    繳納增值稅款，應堪認定。
  (二)有關被告對於200 萬元之運用是否有違背兩造間之委任約定
    部分：
    原告當時確有交付200 萬元與被告，以繳納增值稅款，已如
    前述，惟原告與訴外人丙○○間買賣標的物增值稅款為1,47
    8,914 元，由被告於83年3 月4 日繳納完畢，有87年度上字
    第392 號卷附之屏東縣稅捐稽徵處東港分處87年11月7 日屏
    稅東分二字第25481 號函文附卷可憑。被告自原告處收取20
    0 萬元，於扣除增值稅款後餘521,086 元，理應返還原告，
    由原告支付丙○○買賣餘款。然原告主張被告並未將前開餘
    款返還原告，而原告就前開款項是否已交還原告或依原告指
    示另為處理均未舉證證明，則就繳納增值稅後之餘額521,08
    6 元部分，被告已違反委任之義務，足資認定。
  (三)有關原告得向被告請求金額為何部分：
  1.按受任人為自己之利益，使用應交付於委任人之金錢或使用
    應為委任人利益而使用之金錢者，應自使用之日起，支付利
    息，民法第542 條定有明文。
  2.原告交付200 萬元與被告，以繳納告與丙○○間買賣標的物
    增值稅款1,478,914 元，而前開稅款由被告於83年3 月4 日
    繳納完畢，已據前述，應認兩造間之委任契約因委任事務處
    理完畢而終止，餘額521,086 元，應由被告於委任關係終止
    後負返還原告之責。惟被告並未將前開款項交付原告，應認
    被告於83年3 月4 日起將剩餘款項納為私用，而兩造間之委
    任關係既經委任事務完成而終止，則原告依前揭規定，請求
    被告返還前開款項，及給付自83年3 月4 日起按法定利率即
    週年利率百分之5 計算之利息，即屬有據。
四、綜上所陳，被告未經原告同意，使用原告因委任關係所交付
    之金錢，原告依兩造間之委任法律關係，請求被告返還使用
    之金錢，及給付自使用之日起即83年3 月4 日起至清償日止
    按法定利率即週年利率百分之5 計算利息如主文第1 項所示
    之金額、利息，即有理由，應予准許，逾此範圍請求，尚乏
    依據，應予駁回。
據上論結，本件原告之訴為一部有理由，一部無理由，依民事訴
訟法第79條，判決如主文。
中　　華　　民　　國　　96　　年　　6 　　月　　25　　日
                  民事第一庭    審判長法　官　徐美麗
                                      法  官  葉力旗
                                      法  官  邱玉汝
正本係照原本作成。
如對判決上訴，須於判決送達後20日內向本院提出上訴狀，其未
表明上訴理由者，應於提出上訴後20日內向本院補提理由書狀（
均須按他造當事人之人數附繕本）。
中　　華　　民　　國　　96　　年　　6 　　月　　26　　日
                                      書記官  魏慧夷
